【裁判字號】    98,交聲,144
【裁判日期】    980629
【裁判案由】    違反道路交通管理處罰條例聲明異議
【裁判全文】
臺灣臺北地方法院交通事件裁定         98年度交聲字第144號
原處分機關  臺北市交通事件裁決所
異  議  人  帕樂斯小客車租賃有限公司
即受處分人
法定代理人  乙○○
上列異議人即受處分人因違反道路交通管理處罰條例案件，對於
臺北市交通事件裁決所於民國97年12月23日所為之處分（原處分
案號：北市裁罰字第裁22-U00000000號）聲明異議，本院裁定如
下：
    主  文
原處分撤銷。
帕樂斯小客車租賃有限公司汽車駕駛人，併排臨時停車，處罰鍰
新臺幣佰元。
    理  由
一、按汽車駕駛人，臨時停車有不依順行之方向，或不緊靠道路
    右側，或單行道不緊靠路邊，或併排臨時停車者，處新臺幣
    （下同）3 百元以上6 百元以下罰鍰，道路交通管理處罰條
    例第55條第1項第4款定有明文。至於同條例第56條第1項第6
    款則係規定汽車駕駛人停車時之違規行為，應予辨明。
二、本件異議人即受處分人帕樂斯小客車租賃有限公司（下稱帕
    樂斯公司）所有之車牌號碼ZZ-2296 號租賃小客車（下稱系
    爭車輛），於民國97年10月7 日上午6 時59分許，在桃園機
    場第二航廈入境西三路上停車，經航空警察局保安七分隊警
    員丙○○認為系爭車輛「不緊靠道路右側停車」，乃拍照採
    證，以系爭車輛違反道路交通管理處罰條例第56條第6 款規
    定，對系爭車輛所有人即受處分人帕樂斯公司逕行舉發，嗣
    受處分人於舉發通知單上所載應到案日期前向原處分機關提
    出申訴，經原處分機關請舉發單位調查結果，仍認受處分人
    有前開違規行為，原處分機關乃於97年12月23日依前揭道路
    交通管理處罰條例第56條第1 項第6 款規定，裁處受處分人
    罰鍰9 百元等情，有舉發違反道路交通管理事件通知單、臺
    北市交通事件裁決所違反道路交通管理事件裁決書、送達證
    書、內政部警政署航空警察局函及舉發照片在卷可考。
三、本件受處分人聲明異議意旨略以：渠公司所有之系爭車輛於
    上開時、地，臨停數秒鐘，僅為接送客戶並上下行李；至於
    不緊靠道路右側停車，實際是因道路右側有違規停車，致無
    法僅緊靠右側停車，而警員未取締第一排違規停車，實乃導
    致車流回堵之原因；警員未察上情，逕予開單，請法院明鑑
    。
四、受處分人所有系爭車輛於上開時、地，經原舉發單位航空警
    察局保安七分隊警員丙○○取締違反「不緊靠道路右側停車
    」之違規行為，但受處分人不服取締，以上開情詞置辯。經
    查：
  (一)首查，系爭車輛當時究係「停車」或「臨時停車」狀態，據
    受處分人聲明異議狀陳明：「僅暫停數秒鐘供乘客上車」，
    核與原舉發單位內政部警政署航空警察局97年12月3 日航警
    行字第0970030975號函檢附之取締警員丙○○97年11月18日
    報告記載：「發現車號ZZ-2296 租賃小客車違規臨停於西三
    路三號出口第二線處……經執勤人員示意其駕駛人先行駛離
    時，該駕駛人表示待接旅客業已抵達，只需暫停一下等語…
    …」，且觀諸警員丙○○拍攝之採證照片顯示，系爭車輛確
    實閃大燈。就此，據在場證人甲○○證稱：「（問：警察過
    來照相時乙○○人在哪裡？）在幫客人上行李，準備上車」
    、「（問：乙○○下車到他準備上車，大約相隔多久時間？
    ）應該30秒左右」等情明確，證人丙○○亦證述：「我有看
    到車子後面行李箱打開」等情屬實。綜合上情，應堪認定係
    爭車輛當時應屬「臨時停車」而非「停車」。
  (二)其次，系爭車輛當時停放位置在桃園機場第二航廈入境西三
    路三號出口第二線，有警員丙○○所寫前揭報暨示意圖3 張
    可佐，且觀諸採證照片益知，系爭車輛右側已有車輛緊靠道
    路右側停放，故系爭車輛當時之停放行為應屬「併排臨時停
    車」。
  (三)至於受處分人雖以前揭情詞置辯，請求本院撤銷原處分免罰
    。然查，據證人丙○○到庭證稱：「當天受處分人的車子已
    經停在那邊，沒有看到駕駛人，我就採取照相舉發……他說
    他剛停要載客人，他沒有說他馬上開走」、「如果有在上下
    行李貨旅客的話我們就會等他走，如果沒有載上下行李或旅
    客我們會把它趕走，不聽的話才開單」，對照證人丙○○之
    報告記載：「經執勤人員示意其駕駛人先行駛離時，該駕駛
    人表示接待旅客業已抵達，只需暫停依下等語並不予理會執
    勤人員，進而下車接待旅客及搬運行李上車」，是系爭車輛
    當時駕駛人乙○○經警員丙○○勸導後，未立即駛離，警員
    丙○○才當場拍照舉發。此由採證照片中，系爭車輛附近並
    無駕駛人或旅客上下車或搬運行李，足資佐證警員因認系爭
    車輛並無於短時間內接客、上下行李之需要，故仍加以開單
    舉發。受處分人雖不服警員之取締，然由證人甲○○所證述
    ：「一般我們看到警察我們就趕快開走」、「應該算蠻嚴格
    的，停一下下就會趕」、「警察並沒有分別營業車或私家車
    ，都是一律趕走」、「（問：依你的經驗，警察會取締這種
    在路邊久停的車輛嗎？還是都取締併排的車輛？）應該都有
    」等情，可見警員取締路邊久停或併排停車之車輛，應無違
    反平等原則之差別待遇，而一般車輛經警員示意後，均會立
    即駛離，但乙○○當時停放系爭車輛後，經警勸導，並未遵
    循，執意下車接送客戶及行李，故警員認為乙○○不聽勸導
    ，乃開單舉發。從而，本院認為警員之舉發，並無不當，受
    處分人以前揭理由聲明異議，應無可採。
五、綜上所述，受處分人所有系爭車輛有於前揭時、地「併排臨
    時停車」之行為，應堪認定，是受處分人係違反首揭道路交
    通管理處罰條例第55條第4 款之違規行為。惟原舉發單位、
    原處分機關均誤認為系爭車輛「不緊靠道路右側停車」而援
    引道路交通管理處罰條例第56條第1 項第6 款規定，加以裁
    罰，其認定事實及法條適用，均有誤會。從而，本件受處分
    人聲明異議，固無理由，惟原處分既有上開不當之處，仍應
    由本院將原處分撤銷，改依道路交通管理處罰條例第55條第
    4 款之規定，就受處分人併排臨時停車之違規行為，裁罰如
    主文第2 項所示，以資適法。
六、據上論斷，應依道路交通案件處理辦法第20條前段，裁定如
    主文。
中    華    民    國    98    年    6     月    29    日
                  交通法庭  法  官  林晏如
上正本與原本無異。
如不服本裁定，應於送達後5 日內向本院提出抗告狀。
                            書記官  楊盈茹
中    華    民    國    98    年    6     月    30    日


司法院資訊處製作；財團法人民間司法改革基金會備份。
